【裁判字號】    97,交聲,56
【裁判日期】    970509
【裁判案由】    違反道路交通管理處罰條例聲明異議
【裁判全文】
臺灣新竹地方法院交通事件裁定  97年度交聲字第56號
移送機關    交通部公路總局新竹區監理所新竹市監理站
異  議  人  乙○○
上列受處分人因違反道路交通管理處罰條例案件，對於交通部公
路總局新竹區監理所新竹市監理站97年1 月4 日所為之處分（原
處分案號：竹監新四字第裁51-U00000000號）聲明異議，本院裁
定如下：
    主  文
原處分撤銷。
乙○○汽車駕駛人，駕車在鐵路平交道，警鈴已響，閃光號誌已
顯示，仍強行闖越，處罰鍰新臺幣陸仟元，並記違規點數參點。
    理  由
一、
（一）按汽車駕駛人，駕車在鐵路平交道，警鈴已響，閃光號誌
      已顯示，仍強行闖越者，處新臺幣6000元以上12000 元以
      下罰鍰，道路交通管理處罰條例第54條第1 款定有明文。
      又汽車駕駛人違反第54條規定者，除依原條款處罰鍰外，
      並記違規點數3 點，道路交通管理處罰條例第63條第1 項
      第3 款，亦定有明文。
（二）次按交通法庭認為聲明異議有理由者或聲明異議雖無理由
      而原處分不當或違法者，應以裁定將原處分經聲明異議部
      分撤銷，並自為裁定，道路交通案件處理辦法第20條前段
      定有明文。交通法庭認為聲明異議有理由者或聲明異議雖
      無理由而原處分不當或違法者，應以裁定將原處分經聲明
      異議部分撤銷，並自為裁定，道路交通案件處理辦法第20
      條前段定有明文。
二、原處分意旨略以：異議人即受處分人乙○○駕駛6T-2917 號
    自小客車，於民國96年12月1 日下午3 時30分許，行經新竹
    市○○路與中山路交岔路口之農會附近平交道處，因有「警
    鈴已響、閃光號誌已顯示，闖平交道」之違規事由，遭內政
    部警政署鐵路警察局第一警務段（下稱第一警務段）警員當
    場攔查掣開鐵警行字第U00000000 號舉發違反道路交通管理
    事件通知單，舉發異議人有違反道路交通管理處罰條例第54
    條第1 款規定，異議人未依規繳納，原處分機關乃於97年1
    月4 日以異議人違反道路交通管理處罰條例第54條第1 款之
    規定，裁處罰鍰新臺幣9000元整，並依第63條第1 項第3款
    記違規點數3 點等語。
三、聲明異議意旨略以：96年12月1 日下午因天氣寒冷，異議人
    駕車緊閉車窗，且開啟音響，目視閃光號誌未顯示，且異議
    人有輕度重聽，在看見並無火車駛來，且中華路之綠燈即將
    轉為黃燈，車頭已進入平交道鐵軌，故採取時速30公里通過
    ，且通過平交道後1 分鐘，柵欄始放下，原處分實有錯誤等
    語。經查：
（一）本件異議人乙○○於96年12月1 日下午3 時30分許駕駛6T
      -2917 號自小客車，沿新竹市○○路由南往北行駛，於行
      經中華路與中山路交岔路口右轉中山路而通過農會附近平
      交道等情，為異議人所不否認。而在異議人尚未駕車通過
      該平交道前，該平交道之警鈴已響，閃光號誌已顯示一節
      ，業據證人即當時在場攔查之原第一警務段警員丙○○證
      述在卷（參本院卷第37頁）。
（二）證人丙○○當庭提出異議人違規闖越平交道之錄影光碟1
      片，經本院當庭勘驗結果如下：「畫面顯示出在畫面時間
      5 秒時，平交道鈴聲響起，異議人所駕駛之暗色6T-2917
      號豐田自小客車在12至14秒時穿越過平交道，往中山路郊
      區方向行駛，嗣被警方攔下。」（參本院卷第36頁），是
      異議人確於上開時地行經平交道遇警鈴響起、閃光號誌已
      顯示仍強行闖越通過之違規事實應堪認定。
（三）雖異議人以其因天氣寒冷而關閉車窗並開啟音響且本身有
      輕度重聽，故未聽聞平交道警鈴響起云云，並提出體檢報
      告影本1 份為據。依其所提出之95年4 月21日體檢報告固
      記載異議人在聽力檢查部分有異常，已喪失部分聽力。惟
      按汽車行駛中，駕駛人看到鐵路平交道標誌或標線後，應
      即將速度減低至時速十五公里以下，接近平交道時，鐵路
      平交道設有警鈴及閃光號誌者，警鈴已響，閃光號誌已顯
      示，駕駛人應暫停俟火車通過後，看、聽鐵路兩方確無火
      車駛來，始得通過。如警鈴未響，閃光號誌未顯示，仍應
      看、聽鐵路兩方無火車駛來，始得通過。道路交通安全規
      則第104 條第1 項第2 款定有明文。異議人為汽車駕駛人
      ，其駕車行經平交道本應注意上開規定，且異議人為領有
      駕駛執照之人，其對此等交通安全規則亦應知之甚稔。異
      議人於95年4 月21日體檢已知自己聽力有部分減損，則其
      於駕車時本應更注意週遭環境之任何聲音，尤其接近平交
      道時更須注意警鈴聲響。詎異議人於其先天條件已不如聽
      力正常之駕駛人之情況下又關閉車窗、開啟音響，顯係故
      意陷己於無法辨別外界音響之情況，要難以其自己本身嚴
      重疏失執為免罰之事由。況上開平交道除警鈴響起外，閃
      光號誌亦會同時顯示，已據證人丙○○證述如前，且經本
      院現場勘驗屬實，並製作勘驗筆錄在卷可佐（參本院卷46
      頁），則縱異議人自陷己於無法辨別外界音響之情況下，
      其應尚能注意該平交道之閃光號誌是否顯示。另依上開道
      路交通安全規則規定，駕駛人看到鐵路平交道標誌或標線
      後，應即將速度減低至時速15公里以下，倘異議人確減速
      至15公里以下，應可清楚注意平交道之閃光號誌變化。且
      經本院勘驗上開異議人違規之錄影光碟結果，在異議人穿
      越該平交道時，對向沿中山路往市區方向之車輛均已停在
      平交道前，此有勘驗筆錄附卷可證（參本院卷第36頁）。
      是異議人亦應可清楚藉由對向車輛均暫停於平交道前知悉
      該平交道警鈴已響、閃光號誌已顯示一事，要難以其係由
      中華路右轉中山路於轉彎時無從及時注意閃光號誌為藉口
      推諉卸責。
四、至異議人雖另以：其係在中華路綠燈時右轉中山路，右轉後
    不可能停在平交道前，因為中華路與中山路交岔口距離平交
    道的間隔很小，不可能容納一輛車，且因平交道柵欄放下會
    打到車的前面，其定要快速通過云云。經查：中華路北上車
    道右轉中山路之平交道柵欄前確有一黃色網狀線，該黃色網
    狀線區域之面積長約3 公尺40公分、寬約9 公尺40公分，若
    遇平交道之閃光號誌顯示、警鈴響起，一般汽機車均暫停在
    柵欄前之黃色網狀區域內，此經本院會同異議人及第一警務
    段警員甲○○共同勘驗現場無訛，並有勘驗筆錄、相片8張
    及現場圖在卷可憑，是異議人所指中華路與中山路交岔口距
    離平交道之間隔甚小、不能容納一輛車、且平交道柵欄放下
    會打到車頭云云，顯不可採。雖該黃色網狀線依道路交通標
    誌標線號誌設置規則第173 條第1 項及道路交通安全規則第
    111 條第1 項第3 款之規定，不得臨時停車。然據證人即第
    一警務段警員甲○○證稱：在該平交道附近之區域均屬第一
    警務段執行交通取締勤務之範圍，取締違規重點係闖平交道
    ，從來不曾因車輛遇平交道柵欄放下或警鈴響起、警示燈亮
    起暫停在該網狀線上而開過罰單等語（參本院卷第61-62 頁
    ）。是依證人甲○○之上開證述，雖該平交道前確劃有黃色
    網狀線，然一般汽機車遇平交道柵欄放下或警鈴響起、閃光
    號誌顯示，仍可暫停在該區域，第一警務段並不可能對此種
    遇火車通過而暫停之車輛開單取締，是異議人徒以該平交道
    前特殊狀況執為其須快速通過之理由，顯屬無稽。
五、綜上所述，異議人既有前開違規事實，原處分機關據以援引
    上開道路交通管理處罰條例第54條第1 款、第63條第1 項第
    3 款之規定對異議人裁處罰鍰及記違規點數，固非無據；然
    本院認該平交道前因劃設黃色網狀線，易導致通過該平交道
    之駕駛人遇警鈴響起、閃光號誌顯示有誤認不得暫停該處之
    虞，增加駕駛人違規闖越平交道之機會，在權責單位未就此
    等狀況改善前，原處分機關未課以最低額之罰鍰，實有不當
    ，自應由本院將原處分撤銷，另裁定如主文第2 項所示，以
    符公平。
六、據上論斷，應依道路交通案件處理辦法第20條前段，裁定如
    主文。
中    華    民    國    97    年    5     月    9     日
                  交通法庭法  官  賴淑敏
以上正本證明與原本無異。
如不服本裁定，應於裁定送達後5日內向本院提出抗告狀。
中    華    民    國    97    年    5     月    9     日
                          書記官  劉亭筠


司法院資訊處製作；財團法人民間司法改革基金會備份。
